【裁判字號】    96,交聲,225
【裁判日期】    970104
【裁判案由】    違反道路交通管理處罰條例聲明異議
【裁判全文】
臺灣花蓮地方法院交通事件裁定         96年度交聲字第225號
原處分機關  交通部公路總局臺北區監理所花蓮監理站玉里分站
異  議  人
即受處分人  乙○○
上列異議人因違反道路交通管理處罰條例案件，對於交通部公路
總局臺北區監理所花蓮監理站玉里分站96年11月12日所為之處分
（原處分案號：北監玉裁第45-T00000000號），聲明異議，本院
裁定如下：
    主  文
原處分撤銷。
乙○○不罰。
    理  由
一、原處分意旨略以：異議人即受處分人乙○○於民國96年9 月
    11日晚間23時40分許，駕駛車號445-GM號營業大貨曳引車（
    乃全聯結車），行經臺九線439.5 公里時，不遵守道路交通
    標誌（按即禁止全聯結車進入標誌）之指示，依道路交通管
    理處罰條例第60條第2項第3款之規定，裁處異議人罰鍰新臺
    幣900元。
二、異議意旨略以：臺東縣警察局大武分局員警舉發之違規地點
    臺九線南下439.5 公里圓山段，並無設置禁止全聯結車進入
    之標誌，自應為開放全聯結車通行路段。至該分局嗣後函覆
    異議人時雖檢附臺九線南迴段上禁止全聯結車進入標誌之照
    片，然照片所示標誌之位置係在臺九線南下443.5 公里處，
    換言之，本件舉發地點與禁行全聯結車通行之起算路段尚有
    4 公里之差距，原處分未加詳查即予裁決，顯有錯誤，爰據
    此請求撤銷原處分等語。
三、按犯罪事實應依證據認定之，無證據不得認定犯罪事實，刑
    事訴訟法第154條第2項定有明文，次按法院受理有關交通事
    件，準用刑事訴訟法之規定，道路交通管理處罰條例第89條
    前段亦有明文。又認定犯罪事實所憑之證據，雖不以直接證
    據為限，間接證據亦包括在內；然而無論直接或間接證據，
    其為訴訟上之證明，須於通常一般之人均不致有所懷疑，而
    得確信其為真實之程度者，始得據為有罪之認定，倘其證明
    尚未達到此一程度，而有合理之懷疑存在以致事實審法院無
    從取得有罪之確信時，即應由法院為被告無罪之判決，最高
    法院76年度臺上字第4986號著有判例可資參照。從而，刑事
    訴訟上「法院認定被告有罪，就該有罪事實不能有任何合理
    懷疑存在」之原則，於法院審理交通案件時亦有適用。易言
    之，法院於審理行為人違反道路交通管理處罰條例案件，當
    踐行完畢調查證據之程序後，為事實之認定時，如就原處分
    機關所認定之行為人違規事實仍有合理懷疑，而無法百分之
    百確信行為人確有該當於道路交通管理處罰條例各該處罰條
    文之構成要件事實時，即應依訴訟上之待證事實「倘有懷疑
    ，則從被告之利益作解釋」之證據法則，作對受處分人有利
    之認定。
四、經查：證人即本件舉發員警甲○○於本院結稱：伊知悉臺九
    線南迴段（即知本段至楓港段）禁行全聯結車，本件舉發地
    點在臺九線南下439.5 公里路段，已屬南迴段，故依法舉發
    。又其所屬臺東縣警察局大武分局函覆異議人時所檢附之臺
    九線南迴段上禁止全聯結車進入標誌之照片，雖所示標誌位
    置係在臺九線南下443.5 公里處（按即該處以南始禁止全聯
    結車進入），惟經伊於開庭前詢問臺東第三公路段人員，一
    位方先生告稱，臺九線南迴段禁止全聯車進入標誌設置位置
    原在臺九線南下393 公里上，但是96年10月份已遭人破壞，
    迄未修復，是本件取締地點在臺九線南下393 公里以南，舉
    發並無錯誤等語明確，是可知證人甲○○舉發當時並未確知
    臺九線南迴段禁止全聯結車進入標誌設置何處，否則焉需於
    開庭前再詢問相關權責單位？又臺九線南迴段禁止全聯結車
    進入標誌設置位置原在臺九線南下392 公里美和路段，但96
    年10月間經該公路段同仁巡查時發現遭人破壞，惟不知遭人
    破壞之正確時間，迄未修復（按即該處目前無標誌）等情，
    復經本院電話詢問臺東第三公路段員工張瑞倫，並製有電話
    紀錄1紙在卷可參，則本件舉發時間，臺九線南迴段392公里
    處是否仍設置禁止全聯結車進入標誌，尚非無疑。再者，臺
    九線南迴段目前設置有禁止全聯結車進入標誌之地點，確為
    該路段443.5公里處，有照片2幀在卷可稽，則異議人辯稱：
    本件舉發地點臺九線南下439.5 公里前，並無設置禁止全聯
    結車進入之標誌，並非子虛。綜上，於本件舉發時間，在臺
    九線南迴段439.5 公里處前，是否確設置有使用路人能明確
    知悉該處乃係禁止全聯結車進入之標誌，既尚有疑義，揆諸
    上揭說明，即應為異議人有利之認定，從而，異議人之異議
    為有理由，應由本院將原處分撤銷，並諭知異議人不罰。
據上論斷，應依道路交通案件處理辦法第20條，裁定如主文。
中    華    民    國    97    年    1     月    4     日
                  交通法庭  法 官  吳韻馨
上列正本證明與原本無異。
如對本裁定不服，應於送達後5日內，向本院提出抗告狀（應抄
附繕本）。
中    華    民    國    97    年    1     月    7     日
                            書記官


司法院資訊處製作；財團法人民間司法改革基金會備份。
